# Comprensión de los datos 

## Recolección de datos

De acuerdo a la documentación disponible[^1], uno de los requisitos necesarios para descargar los datos de visitas de los clientes de Walmart, es aportar la credenciales de un usuario registrado en el Kaggle.

En este caso, para facilitar este proceso, se implementó un programa en Bash, denominado download_extract_data.sh, el cual aprovecha la herramienta Wget de UNIX, para realizar la descarga de los datos del sitio electrónico en comento, recibiendo un archivo de configuración con las credenciales de autenticación de un cierto usuario (archivo cookies.txt).

A su vez, se creó un script en R (wrinting_feather.R, presente en la carpeta /data) que convierte los archivos .csv a formato .feather.

Como resultado, dentro de la carpeta /data se obtiene los siguientes archivo en formato .csv y .feather:

* **test.csv:** el cual contiene los datos del conjunto de entrenamiento,
* **train.csv:** relativo a los datos de entrenamiento, y finalmente,
* **sample_submission.csv:** es un ejemplo del formato en que se deben aportar los datos al sistema de Kaggle para la evaluación del desempeño del modelo de clasificación propuesto para el problema que nos ocupa.
* **test.feather**,
* **train.feather**.

[^1]: Véase https://github.com/Kaggle/kaggle-api

** Instrucciones para descarga de datos**

1. Debemos darle permisos de ejecución al script de Bash que se encuentra en la carpeta */build/comprension_datos* desde la terminal:

```
chmod +x download_extract_data.sh
```
2. Posteriormente ejecutamos dicho programa:

```
./download_extract_data.sh
```

3. Como se ha mencionado, el resultado de la ejecución de este script es la descarga de tres archivos dentro de la carpeta /data (train.csv, test.csv y sample_submission.csv).

## Análisis exploratorio de datos

De acuerdo a la documentación de Kaggle, la información de Walmart se proporciona en términos de las siguientes 7 variables:
  
* **TripType:** Variable objetivo. Son 38 diferentes categorias,
* **Visit Number:**  código identificardor de la visita de un usuario al establecimiento (o simplemente, "viaje"),
* **Weekday:** Día de la semana en que ocurrió el viaje del cliente,
* **UPC** corresponde al número de barras  de cada producto (es decir, un código identidicador del mismo),
* **ScanCount:** relativo al número de productos involucrados en la transacción del cliente. Cabe descatar que si se trada de una devolución, se representa como un número negativo
* **Department Description:** corresponde a una descripción de la categoria a la que pertenece el producto involucrado en la transacción del cliente.
* **Fineline Number:** relativo a un código identificador de 5,196 productos.


En la carperta de comprensión de datos dentro de la carpeta build se encuentra un shiny app que permite al usuario explorar visualmente la base de datos en un formato *tidy*. A continuación, se presentan los hallazgos más importantes.

```{r setup, include=FALSE}
library(tidyverse)
library(readr)
library(knitr)
library(plotly)
library(feather)
library(kableExtra)
library(janitor)
library(tidygraph)
library(visNetwork)
library(ggraph)
knitr::opts_chunk$set(echo = TRUE)
```

## Carga de los datos

```{R}
train <- read_feather('datos/train.feather')
```

## Funciones auxiliares


```{R}
cuantos <- function(x){
length(unique(x))
}
```

```{R}
# Funciones para crear una tabla con distribuciones porcentales de los campos en una columna
distrib <- function(x){
  tablita <- table(x)
  df <- cbind(tablita,round(prop.table(tablita)*100,4))
  colnames(df) <- c('Frecuencia','Porcentaje')
  df
}

distrib_val <- function(x,n){
  do.call(rbind,lapply(x[n],distrib))
}
```

## Análisis Univariado
A continuación comenzamos nuestro análisis exploratorio de datos viendo la distribución de las categorías presentes dentro de la base de datos y visualizando algunas variables importantes.


```{R}
summary(train)
```



## Upc
Tenemos bastantes productos distintos a escoger entre las canastas. Esto lleva a conjeturar que la base de datos se levanto a partir de varias tiendas Walmart.
```{R}
cuantos(train$Upc)
```

```{R}
dt <- train %>% count(Upc) %>%  mutate(prop = round(prop.table(n)*100,2))%>% arrange(desc(prop)) %>% head()
kable(dt) %>%  kable_styling(bootstrap_options = "striped", full_width = F) 
```

## ScanCount
Las cantidades de productos comprados en las canastas es bastante pequeña, tanto que hasta podría considerarse una categoría. Sin embargo, esto no se hizo.
```{R}
cuantos(train$ScanCount)
```

```{R}
dt <- train %>% count(ScanCount) %>%  mutate(prop = round(prop.table(n)*100,4))%>% arrange(desc(prop)) 
kable(dt) %>%  kable_styling(bootstrap_options = "striped", full_width = F) 
```

## FilelineNumber
Esta es una descripción interna hecha por Walmart, que para nuestros fines, mete más ruido de lo que nos interesa.
```{R}
cuantos(train$FinelineNumber)
```

```{R}
dt <- train %>% count(FinelineNumber) %>%  mutate(prop = round(prop.table(n)*100,2))%>% arrange(desc(prop))
kable(dt) %>%  kable_styling(bootstrap_options = "striped", full_width = F) 
```

## DepartmentDescription
El departamento al final es de las variables más importantes. En la sección de ingeniería de características se crearon nuevas variables que representában la probabilidad de que, dado los productos que se compraron en una canasta, esa canasta pertenezca a un departamento dado.
```{R}
cuantos(train$DepartmentDescription)
```

```{R}
dt <- train %>% count(DepartmentDescription) %>%  mutate(prop = round(prop.table(n)*100,2))%>% arrange(desc(prop)) 
kable(dt) %>%  kable_styling(bootstrap_options = "striped", full_width = F) 
```

Regresaremos a esta variable en el EDA multivariado.


## Variable respuesta

Nuestra variable de respuesta consta de 38 categorías.

```{R}
cuantos(train$TripType)
```


```{R}
dt <- train %>% count(TripType) %>%  mutate(prop = round(prop.table(n)*100,2))%>% arrange(desc(prop)) 
kable(dt) %>%  kable_styling(bootstrap_options = "striped", full_width = F) 
```



```{r}
gr <- train %>% 
  clean_names() %>% 
    select(trip_type) %>% 
    purrr::set_names(nm = c('x')) %>%
   mutate(id = 1:n()) %>% 
    group_by(x) %>%
    tally() %>% 
   rename( count = n)
 
 gr%>%
    plot_ly(labels = ~x, values = ~count) %>%
    add_pie(hole = 0.6) %>%
    layout(title = paste("Composición de la variable tripType ,respecto a las canastas (variable upc)"),  
                         showlegend = F,
           xaxis = list(showgrid = FALSE, zeroline = FALSE, 
                        showticklabels = FALSE),
           yaxis = list(showgrid = FALSE, zeroline = FALSE, 
                        showticklabels = FALSE)) %>%
   layout(legend = list(orientation = 'h'))

```

Nótese que la base de datos está treméndamente desbalanceada, pues tan sólo 4 de las categorías (37,38,39 y 40) acumulan más del 50% de los productos comprados en cada canasta.

## Visitnumber
Ahora, haciendo una agrupación hacia dentro de los tickets de las visitas, vemos que la variable de respuesta está más balanceada.

```{R}
cuantos(train$VisitNumber)
```


```{R}
dt <- train %>% count(VisitNumber) %>%  mutate(prop = round(prop.table(n)*100,4))%>% arrange(desc(prop)) %>% head()
kable(dt) %>%  kable_styling(bootstrap_options = "striped", full_width = F) 
```


```{r}
gr <- train %>% 
    select(TripType, VisitNumber) %>% 
    unique() %>% 
    select(TripType) %>% 
    purrr::set_names(nm = c('x')) %>%
   mutate(id = 1:n()) %>% 
    group_by(x) %>%
    tally() %>% 
   rename( count = n)
 
 gr%>%
    plot_ly(labels = ~x, values = ~count) %>%
    add_pie(hole = 0.6) %>%
    layout(title = paste("Composición de la variable tripType ,respecto a las canastas (variable visitNumber)"),  
                         showlegend = F,
           xaxis = list(showgrid = FALSE, zeroline = FALSE, 
                        showticklabels = FALSE),
           yaxis = list(showgrid = FALSE, zeroline = FALSE, 
                        showticklabels = FALSE)) %>%
   layout(legend = list(orientation = 'h'))
```

 Sin embargo, las categorías mencionadas con anterioridad dejan de ser las dominantes, con excepción de la 40 y la 39. Ahora, entran al juego la 8, la 9 y la 999.

## Weekday

Primero, nótese que la grán mayoría de las canastas se compraron en fin de semana (>50% de los tickets ocurrieron de viernes a domingo).

```{R}
cuantos(train$Weekday)
```

```{R}
dt <- train %>%select(VisitNumber, Weekday) %>% unique %>%  count(Weekday) %>%  mutate(prop = round(prop.table(n)*100,2))%>% arrange(desc(prop)) 
kable(dt) %>%  kable_styling(bootstrap_options = "striped", full_width = F) 
```

## Análisis Bivariado

En la sección anterior se notó que casi todas las canastas ocurrieron en fin de semana. Veamos cómo se distribuyen respecto a la variable de respuesta tanto respecto a productos brutos como respecto a canastas.

Ahora, respecto a productos brutos, filtraremos para las categorías que acaparan la mayor cantidad de datos en la base (37,38,39 y 40).

```{r}
ggplotly(  train %>% 
    select(TripType, Weekday) %>% 
    filter(TripType %in% 37:40) %>% 
    mutate(TripType = factor(TripType)) %>% 
    set_names(nm = c('x','y')) %>%
    group_by(x,y) %>% 
    tally %>% 
    ungroup %>% 
    group_by(x) %>% 
    mutate(porc = 100*n/sum(n)) %>% 
    ungroup %>% 
    ggplot(aes(x = x, y = porc))+
    geom_col(aes(fill = y), width = 0.7)+
    theme_minimal()+
    labs(title = 'Composición de variables categóricas de acuerdo a los productos',
         x = 'TripType',
         y = 'Porcentaje',
         fill = 'Weekday')+
    theme(axis.text.x = element_text(angle = 90))) %>% 
  layout(legend = list(orientation = 'h'))


```

Vemos que, respecto a la cantidad de productos, la distribución de los tipos de canasta es bastante uniforme a través de los días de la semana.


Ahora exploremos el número tickets de los tipos de canastas la distribución de los días de la semana, ahora filtrando para los tipos de canasta que resultaron como categorías dominantes en los conteos.

```{r}
ggplotly(  train %>% 
    select(TripType, Weekday, VisitNumber) %>% 
    filter(TripType %in% c(40,39,8,9,999)) %>% 
      unique %>% 
      select(-VisitNumber) %>% 
    mutate(TripType = factor(TripType)) %>% 
    set_names(nm = c('x','y')) %>%
    group_by(x,y) %>% 
    tally %>% 
    ungroup %>% 
    group_by(x) %>% 
    mutate(porc = 100*n/sum(n)) %>% 
    ungroup %>% 
    ggplot(aes(x = x, y = porc))+
    geom_col(aes(fill = y), width = 0.7)+
    theme_minimal()+
    labs(title = 'Composición de variables categóricas de acuerdo a los tickets',
         x = 'TripType',
         y = 'Porcentaje',
         fill = 'Weekday')+
    theme(axis.text.x = element_text(angle = 90))) %>% 
  layout(legend = list(orientation = 'h'))
```


De nuevo vemos que los días de la semana resultan balanceados en su distribución a través de los TripType.

## Análisis Multivariado

Ahora, con base en los hallazgos anteriores, se decidió crear la siguiente base de datos con técnicas de ingeniería de características que se explican en la sección de preparación de datos. Aquí presentamos los hallazgos más importantes de estás nuevas variables donde se muestran, dado una canasta en particular (un ticket), la probabilidad que pertenezcan los productos dentro de ella a un departamento dado.

```{r}
walmart_train_trip <- readRDS('datos/walmart_train_trip.RDS')

kable(head(walmart_train_trip)) %>%  kable_styling(bootstrap_options = "striped", full_width = F) 
```



Ahora, hay que entender mejor la relación entre los tipos de departamento y los tipos de canastas de los tickets en la base de datos., Entonces, en la base datostransformada se tienen los tickets y la probabilidad de que un departamento sea el dominante (en el sentido de que la mayoría de los productos de ese ticket pertenezca sólo a un departamente, una frecuencia hacia dentro del ticket), así al tomar el valor esperado respecto al tipo de canasta (*triptype*) de todas estas probabilidades. Ahora, buscamos encontrar los departamentos cuyas probabilidades se muevan en el mismo sentido de acuerdo al tipo de canasta. Así pues, conseguimos el siguiente mapa de calor: 


```{r}
tt <- walmart_train_trip %>% 
  select(contains('prob'), triptype) %>% 
  group_by(triptype) %>% 
  # summarise(val = sum(producto_cantidad,na.rm =T)) %>%
  summarise_all(mean) %>% 
  ungroup 

correlation <- tt %>%
  .[,-1]%>%  
  cor() %>% 
  as.data.frame() %>% 
  rownames_to_column(var = 'var1') %>% 
  gather(var2, val, -var1) %>% 
  unique %>% 
  filter(val > .5)

correlation %>% 
  ggplot( aes(var1, var2)) + # x and y axes => Var1 and Var2
  geom_tile(aes(fill = val)) + # background colours are mapped according to the value column
  # geom_text(aesX(fill = correlation$val, label = round(correlation$val, 2))) + # write the values
  scale_fill_gradient2(low = muted("darkred"), 
                       mid = "white", 
                       high = muted("midnightblue"), 
                       midpoint = 0) + # determine the colour
  theme(panel.grid.major.x=element_blank(), #no gridlines
        panel.grid.minor.x=element_blank(), 
        panel.grid.major.y=element_blank(), 
        panel.grid.minor.y=element_blank(),
        panel.background=element_rect(fill="white"), # background=white
        axis.text.x = element_text(angle=90, hjust = 1,vjust=1,size = 12,face = "bold"),
        plot.title = element_text(size=20,face="bold"),
        axis.text.y = element_text(size = 12,face = "bold")) + 
  ggtitle("Mapa de Calor") + 
  theme(legend.title=element_text(face="bold", size=14),
        legend.position = 'bottom') + 
  scale_x_discrete(name="") +
  scale_y_discrete(name="") +
  labs(fill="Medida de Asociación")
```


Nótese cómo sí existen departamentos cuyas probabilidades respecto al tipo de canasta son paralelas en el sentido de que se mueven en la misma direccion. Es decir, si así se deseara, se podrían agrupar los departamentos sin sufrir pérdida de información reduciéndo la dimensionalidad del problema. Esto puede verse más claro al observar el siguiente grafo de asociación.

```{r}
graficar_red_nd <- function(dat_g, subtitulo, size = 'centrality'){
  if(size == 'centrality'){
    dat_g %>% 
      ggraph(layout = 'linear', circular = TRUE) +
      geom_edge_link(aes(edge_width = val), alpha = .3,
                     arrow = arrow(length = unit(.4, 'mm')),
                     color = '#24CBE5') +
      geom_node_point(aes(size = centrality), colour = 'salmon') +
      geom_node_text(aes(label = nombre), nudge_y = 0.2, size=3, repel = TRUE) +
      theme_graph(base_family = 'sans')+
      theme(legend.position = 'bottom')+
      labs(title = 'Grafo de asociación',
           subtitle = paste(subtitulo)) 
  }else{
    dat_g %>% 
      ggraph(layout = 'linear', circular = TRUE) +
      geom_edge_link(aes(edge_width = val), alpha = .3,
                     arrow = arrow(length = unit(.4, 'mm')),
                     color = '#24CBE5') +
      geom_node_point(aes(size = importancia), colour = 'salmon') +
      geom_node_text(aes(label = nombre), nudge_y = 0.2, size=3, repel = TRUE) +
      theme_graph(base_family = 'sans')+
      theme(legend.position = 'bottom')+
      labs(title = 'Grafo de asociación',
           subtitle = paste(subtitulo)) 
  }
}

graph <- as_tbl_graph(correlation) %>%
  mutate(importancia = centrality_degree(mode = "all")) %>%
  activate(nodes) %>%
  mutate(centrality = centrality_betweenness(directed = FALSE),
         nombre = unique(correlation%>%
                           select(var1) %>%
                           rbind(correlation%>%
                                   select(var1 = var2)) %>% .$var1))


graficar_red_nd(graph, 'Agrupamiento de DepartmentType respecto al valor esperado del TripType entre canastas')

```




Esto se deja como un ejercio a futuro, por escasez de tiempo.
