--- 
title: "Proyecto Walmart"
author: "Beto, Cesar, Luis y Paola"
date: "`r Sys.Date()`"
site: bookdown::bookdown_site
output: bookdown::gitbook
code_folding: "hide"
documentclass: book
bibliography: [book.bib, packages.bib]
biblio-style: apalike
link-citations: yes
description: "El objetivo de libro es describir el proceso de CRISP-DM."
---

```{r eval=FALSE}
#install.packages("bookdown")
# or the development version
# devtools::install_github("rstudio/bookdown")
library("bookdown")
```

```{r include=FALSE}
instalar <- function(paquete) {
  if (!require(paquete,character.only = TRUE, quietly = TRUE, warn.conflicts = FALSE)) {
    install.packages(as.character(paquete), dependecies = TRUE, repos = "http://cran.us.r-project.org")
    library(paquete, character.only = TRUE, quietly = TRUE, warn.conflicts = FALSE)
  }
}

paquetes <- c("odbc","readr", "stringr", "dplyr", "tidyverse", "bookdown",
              "funModeling","magrittr")

lapply(paquetes, instalar)

# automatically create a bib database for R packages
knitr::write_bib(c(
  .packages(), 'bookdown', 'knitr', 'rmarkdown'
  
), 'packages.bib')

```


# Breve descripción del proyecto 

El presente trabajo busca explorar un conjunto de datos de los clientes de Walmart, a través de técnicas de análisis de datos y aprendizaje de máquina, con el objeto de agrupar los tipos de visitas que hacen los clientes en torno a una serie de categorías desarrollas por la empresa de manera interna, empleando la metodología CRIPS-DM.
